【裁判字號】    98,交聲,3276
【裁判日期】    980930
【裁判案由】    交管條例聲異
【裁判全文】
臺灣板橋地方法院刑事裁定            98年度交聲字第3276號
原處分機關  交通部公路總局臺北區監理所蘆洲監理站
異  議  人  甲○○
即受處分人
上列異議人即受處分人因違反道路交通管理處罰條例案件，對於
交通部公路總局臺北區監理所蘆洲監理站中華民國98年7 月10日
所為之處分（北監蘆字第裁46-AX0000000號）聲明異議，本院裁
定如下：
    主  文
原處分撤銷。
甲○○汽車駕駛人爭道行駛，有機器腳踏車，不在規定車道行駛
之情形，處罰鍰新臺幣陸佰元，並記違規點數壹點。
    理  由
一、原處分機關處分意旨略以：異議人即受處分人甲○○於民國
    97年10月23日8 時27分許駕駛車牌號碼AXR —222 號普通重
    型機車，行經臺北市○○區○○路某處，因有「機器腳踏車
    ，不在規定車道行駛」之交通違規，經臺北市政府警察局士
    林分局社子派出所（下稱原舉發單位）以北市警交大字第AX
    0000000 號舉發違反道路交通管理事件通知單（下稱舉發通
    知單）逕行舉發，並對異議人之戶籍地址臺北縣蘆洲市○○
    街49巷4 弄2 號5 樓寄送上開舉發通知單1 紙及採證照片1
    張，業於97年12月12日依法辦理寄存送達。嗣異議人逾應到
    案期限60日以上到案，原處分機關遂於98年7 月10日，以北
    監蘆字第裁46-AX0000000號違反道路交通管理事件裁決書（
    下稱裁決書），依道路交通管理處罰條例第45條第13款規定
    ，裁處異議人罰鍰新臺幣（下同）1800元，並依同條例第63
    條第1 項第1 款（原處分漏載「第1 款」）規定，記違規點
    數1 點等語。
二、聲明異議意旨略以：異議人如被舉發違規，無不於期限內繳
    清罰鍰，惟本件確實未曾收受上開舉發通知單以致逾期到案
    ，為此聲明異議，請求撤銷原處分，改裁罰最低額之罰鍰云
    云。
三、按機器腳踏車行駛之車道，應依標誌或標線之規定行駛，道
    路交通安全規則第99條第1 項訂有明文。而汽車駕駛人爭道
    行駛，有機器腳踏車，不在規定車道行駛之情形，處600 元
    以上1800元以下罰鍰；汽車駕駛人有同條例第45條之情形者
    ，記違規點數1 點。道路交通管理處罰條例第45條第13款及
    第63條第1 項第1 款亦分別定有明文。次按違反道路交通管
    理事件行為人，未依規定自動繳納罰鍰，或未依規定到案聽
    候裁決，處罰機關應依基準表於舉發違反道路交通管理事件
    通知單送達且逾越應到案期限60日後之3 個月內，逕行裁決
    之，違反道路交通管理事件統一裁罰基準及處理細則第44條
    第1 項規定甚明；復依違反道路交通管理事件統一裁罰基準
    表之記載，駕駛自用小客車違反道路交通管理處罰條例第53
    條第1 項規定，期限內繳納或到案聽候裁決者，處罰鍰600
    元，逾越應到案期限60日以上經逕行裁決處罰者，應處罰鍰
    1800元，並均記違規點數1 點。再按處理違反道路交通管理
    事件，有關文書送達之程序，依行政程序法之規定，違反道
    路交通管理事件統一裁罰基準及處理細則第5 條定有明文。
    又按送達，於應受送達人之住居所、事務所或營業所為之。
    但在行政機關辦公處所或他處會晤應受送達人時，得於會晤
    處所為之。應受送達人有就業處所者，亦得向該處所為送達
    ；於應送達處所不獲會晤應受送達人時，得將文書付與有辨
    別事理能力之同居人、受雇人或應送達處所之接收郵件人員
    。應受送達人或其同居人、受雇人、接收郵件人員無正當理
    由拒絕收領文書時，得將文書留置於應送達處所，以為送達
    ；送達，不能依前2 條規定為之者，得將文書寄存送達地之
    地方自治或警察機關，並作送達通知書兩份，1 份黏貼於應
    受送達人住居所、事務所、營業所或其就業處所門首，另1
    份交由鄰居轉交或置於該送達處所信箱或其他適當位置，以
    為送達。前項情形，由郵政機關為送達者，得將文書寄存於
    送達地之郵政機關。寄存機關自收受寄存文書之日起，應保
    存3 個月，行政程序法第72條第1 項、第3 項、第73條第1
    項、第3 項、第74條分別定有明文。末依行政程序法第74條
    第1 項規定所為之寄存送達，並未準用民事訴訟法第138 條
    第2 項規定，自應於寄存送達當日即生送達之效力（臺灣高
    等法院暨所屬法院97年度法律座談會刑事類提案第42號、第
    43號審查意見及研討結果參照）。
四、經查：
(一)、異議人於97年10月23日8 時27分許駕駛車牌號碼AXR —222
    號普通重型機車，行經臺北市○○區○○路某處，有「機器
    腳踏車，不在規定車道行駛」之交通違規事實，為異議人所
    不爭執，此觀卷附異議人所書立之交通違規案件陳述單及聲
    明異議狀各1 份均僅爭執加罰部分之罰鍰即明；而上開交通
    違規事實經原舉發單位製發上開舉發通知單逕行舉發，並記
    載應於97年12月10日前到案，業於97年12月9 日寄件，嗣由
    原處分機關於98年7 月10日以上開裁決書裁罰等情，亦有上
    開舉發通知單、臺北市政府警察局交通警察大隊送達證書（
    下稱送達證書）、上開裁決書各1 紙及採證照片1 張在卷可
    稽，足認異議人確有上開交通違規事實，且經舉發及裁決等
    情，應堪採信。
(二)、次查，異議人於下述送達生效時之戶籍地址為「臺北縣蘆洲
    市○○街49巷4 弄2 號5 樓」，與原舉發單位寄送上開舉發
    通知單1 紙及採證照片1 張之送達地址相同，有卷附全戶戶
    籍資料查詢結果及上開送達證書各1 紙附卷可參；而原舉發
    單位於97年12月9 日委由郵政機關，將上開舉發通知單1 紙
    及採證照片1 張以掛號方式郵寄送達至異議人之上開戶籍地
    址，因未獲會晤異議人本人，亦無受領文書之同居人、受雇
    人或應受送達處所之接收郵件人員，已於98年12月12日將上
    開舉發通知單寄存在送達地之蘆洲中原路郵局，並製作送達
    通知書2 份，1 份黏貼於應受送達人即異議人上開戶籍地址
    門首，另1 份置於受送達處所信箱，以為送達等情，亦有上
    開送達證書1 紙在卷可憑。且觀諸上開送達證書上，送達人
    即郵政機關之郵務士業於「未獲會晤本人亦無受領文書之同
    居人或受雇人，已將該送達文書並做送達通知書二份，一份
    黏貼於應受送達人住所、事務所或營業門首，一份置於應受
    送達人之信箱或其他適當之處所，以為送達」之欄位勾選，
    並蓋印郵務士之印章及蘆洲中原路郵局97年12月12日章戳各
    1 枚，足認原舉發單位依違反道路交通管理事件統一裁罰標
    準及處理準則第5 條及行政程序法第74條規定，將上開舉發
    通知單1 紙及採證照片1 張寄存於送達地之郵政機關以為送
    達，其寄存送達程序於法並無違誤，因認上開舉發通知書1
    紙及採證照片1 張業於97年12月12日寄存送達當日即生送達
    異議人之效力。
(三)、然上開寄存送達生效之97年12月12日，已逾上開舉發通知單
    所記載之應到案日期即97年12月10日前，亦即於本件所定應
    到案日期前，上開舉發通知單仍未合法送達異議人之戶籍地
    址，異議人自無從知悉上開交通違規事實為警舉發乙事，此
    實屬非可歸責於異議人之事由，從而現實上異議人顯無法於
    上開舉發通知單所定應到案日期前到案申訴答辯，或自動繳
    納罰鍰，俾能獲取較輕處罰之機會，對異議人之程序保障自
    始即有未盡週延之處，自有違正當法律程序原則，難認適法
    。原處分機關未予詳查，事後復未給予異議人補正機會，遽
    以對異議人裁處法定最高額之罰鍰金額，顯有未洽。
五、綜上所述，本件異議人確有於上揭時、地，駕駛上開機器腳
    踏車，不在規定車道行駛之交通違規事實，事證明確，惟原
    處分既有上開可議之處，自屬無可維持，案經異議人聲明異
    議，自應由本院撤銷原處分，並依法諭知如主文第2 項所示
    之處罰，以資適法。
六、據上論斷，應依道路交通管理處罰條例第87條第2 項、道路
    交通案件處理辦法第20條前段，裁定如主文。
中    華    民    國    98    年    9     月    30    日
                  交通法庭    法  官    賴彥魁
以上正本證明與原本無異。
如不服本裁定，應於收受送達後5 日內向本院提出抗告狀。
                              書記官    楊文祥
中    華    民    國    98    年    9     月    30    日


司法院資訊處製作；財團法人民間司法改革基金會備份。
